【裁判字號】    97,上訴,5823
【裁判日期】    971223
【裁判案由】    瀆職等
【裁判全文】
臺灣高等法院刑事判決                97年度上訴字第5823號
上  訴  人
即  自訴人  涂德任
被      告  甲○○
            乙○○
上列上訴人因被告瀆職案件，不服台灣台北地方法院97年度自字
第137 號，中華民國97年11月21日第一審判決，提起上訴，本院
判決如下：
    主  文
上訴駁回。
    理  由
一、按犯罪之被害人得提起自訴，而自訴之提起應委任律師行之
    ；自訴人應委任代理人到場，代理人應選任律師充之；自訴
    人未委任代理人，法院應定期間以裁定命其委任代理人，逾
    期仍不委任者，應諭知不受理之判決，刑事訴訟法第 319條
    第1項前段、第2項、第37條第1項前段、第2項、第329條第2
    項分別定有明文，此為自訴強制律師代理制度之規定。次按
    自訴狀應於自訴狀內記載被告之姓名、性別、年齡、住所或
    居所或其他足資辨別之特徵，同法第 320條第2項第1款亦規
    定明確，此乃法定必備之程式，如有欠缺而情形可補正者，
    法院應定期間命其補正，倘逾期未補正或補正未完備者，其
    自訴之程序既違背規定，應諭知不受理判決，此觀刑事訴訟
    法第343條、第273條第6項、第303條等規定甚明。
二、經查，本件上訴人即自訴人提起自訴，並未委任律師行之，
    且其所提出之自訴狀亦未記載被告之確實年齡或其他足資辨
    別之特徵，核其自訴之程式與前揭規定均有未合，前經原審
    於民國（下同）97年11月5 日裁定命自訴人於裁定送達後10
    日內補正其欠缺，而該裁定業於97年11月10日送達於自訴人
    ，有原審送達證書附卷足憑。
三、原審判決略以：「按自訴之提起應委任律師行之，自訴人未
    委任律師為代理人，法院應定期間以裁定命其委任代理人，
    逾期仍不委任者，應諭知不受理之判決，刑事訴訟法第 319
    條第2項、第329條第2項、第307條分別定有明文。查自訴人
    涂德任提起本件自訴，並未委任律師為代理人，其自訴之程
    式已有未備，乃於97年11月5 日裁定命自訴人於裁定送達後
    十日內補正上開瑕疵，前開裁定已於同年月10日送達，有送
    達證書在卷足憑，惟自訴人迄今仍未依前開裁定內容委任律
    師為代理人，其自訴程序自屬違背法律規定，揆諸前揭規定
    ，爰不經言詞辯論，依刑事訴訟法第329條第2項、第343 條
    、第307 條規定，逕為諭知不受理之判決」，經核原審判決
    並無違誤。茲自訴人於程序上既逾期未補正，其上訴指摘原
    判決不當即為無理由。
四、另查民國92年2月6日修正公布，同年9月1日施行之刑事訴訟
    法第319條第2項自訴案件強制律師代理之規定，其立法旨在
    合理分配使用司法資源，並兼顧被告及被害人之權益。至於
    未能委任律師為代理人者，則可利用公訴制度，由檢察官代
    表國家進行刑事訴訟程序，此亦為檢察官職責之所在，並無
    違背憲法保障人民訴訟權之意旨，最高法院93年度台上字第
    2090號判決意旨業已闡述明確。本件上訴人上訴意旨，關於
    違憲之主張，顯無理由。綜上，本件上訴為無理由，應予駁
    回，並不經言詞辯論為之。
五、上訴意旨另以本件係屬告發案件，法院不得拒絕受理云云。
    按檢察官因告訴、告發、自首或其他情事知有犯罪嫌疑者，
    應即開始偵查。刑事訴訟法第228條第1項定有明文。是告發
    應向該管檢察官為之，如上訴人認本件係為告發犯罪，則應
    向檢察官提出，而非向法院提出，爰併予敘明。
據上論斷，應依刑事訴訟法第372條、第368條，判決如主文。
中    華    民    國    97    年    12    月    23    日
                  刑事第十一庭  審判長法  官  張連財
                                      法  官  林明俊
                                      法  官  楊照男
以上正本證明與原本無異。
如不服本判決，應於收受送達後10日內向本院提出上訴書狀，其
未敘述上訴之理由者並得於提起上訴後10日內向本院補提理由書
（均須按他造當事人之人數附繕本）「切勿逕送上級法院」。
                                      書記官  陳秋雄
中    華    民    國    97    年    12    月    23    日


司法院資訊處製作；財團法人民間司法改革基金會備份。
